【裁判字號】    97,上易,523
【裁判日期】    970826
【裁判案由】    損害賠償
【裁判全文】
臺灣高等法院民事判決                 97年度上易字第523號
上  訴  人  甲○○
                      (送達代收人  丙○○
被  上訴人  丁○○
            乙○○
上列當事人間請求損害賠償事件，上訴人對於中華民國97年5月
20日臺灣新竹地方法院97年度訴字第109號第一審判決提起上訴
，本院於97年8月12日言詞辯論終結，判決如下：
    主      文
上訴駁回。
第二審訴訟費用由上訴人負擔。
    事實及理由
一、上訴人主張：被上訴人乙○○ (下稱乙○○)明知被上訴人
    丁○○ (下稱丁○○)係上訴人之夫，為有配偶之人，竟於
    民國96年10月21日23時許，在被上訴人丁○○配住於新竹縣
    五峰鄉桃山村2鄰21號五峰消防分隊宿舍 (以下簡稱配住宿
    舍)內發生性關係，經上訴人於同日23時45分許報警當場查
    獲。嗣丁○○即離家棄妻，置家庭生活於不顧，且因乙○○
    迄今仍與丁○○往來，致上訴人精神上所受之打擊甚鉅，且
    上訴人必須面對家人及現實社會之各種輿論壓力，又必須獨
    力扶養二女及支付家庭生活費用，四處借貸碰壁，造成心理
    不小之創傷，爰依共同侵權之法律關係，請求被上訴人應連
    帶給付上訴人新台幣（下同）1,000,000元，及自起訴狀繕
    本送達翌日即97年2月19日起至清償日止，按週年利率百分
    之五計算之利息。原審判決被上訴人應連帶給付上訴人250,
    000元，及自97年2月19日起至清償日止，按週年利率百分之
    五計算之利息。駁回上訴人其餘之訴。上訴人就其敗訴部分
    聲明不服，提起上訴，聲明：(一)原判決關於駁回上訴人後開
    第二項之訴及其假執行之聲請暨命負擔訴訟費用部分之裁判
    均廢棄。(二)被上訴人應再連帶給付上訴人750,000元，及自
    97 年2月19日起至清償日止，按週年利率百分之五計算之利
    息。
二、被上訴人則以：被上訴人間僅有通姦1次，且丁○○與上訴
    人早自95年間起感情不睦分居迄今，丁○○為高職畢業，任
    職於消防隊月薪僅58,000元，但負債2,000,000元，已被強
    制執行，名下無不動產，只有一部汽車；而姚宜均為育達技
    術學院畢業，從事保險業，薪資不定，平均一個月10,000元
    ，名下無不動產。被上訴人實無法負擔上訴人所請求之高額
    賠償金，對上訴人之上訴，答辯聲明：上訴駁回。
三、上訴人主張被上訴人於上開時、地通姦、相姦之事實，業據
    提出原法院竹東簡易庭97年度竹東簡字第16號刑事簡易判決
    書附卷可稽（見原審卷第6頁至第7頁），且經本院依職權調
    取前開刑事卷宗閱明屬實，復為被上訴人所不爭執（見本院
    卷第19頁反面），自堪信為真。上訴人嗣於本院主張被上訴
    人間通姦行為不僅1次云云，惟為被上訴人所否認，而上訴
    人就此同陳明乙○○曾多次前往丁○○配住宿舍單獨會面，
    並聲請訊問證人張基發。惟被上訴人間是否有通姦、相姦行
    為，非當事人以外之人所得知悉，且乙○○雖自認多次前往
    丁○○配住宿舍（見本院卷第20頁），但另抗辯稱均是很多
    人一起進出等語。而上訴人就被上訴人間有多次通姦、相姦
    行為，復未能舉其他證據以明其實，斷難徒憑乙○○曾多次
    單獨前往丁○○配住宿舍，遽認被上訴人間有多次通姦、相
    姦行為。是上訴人聲請訊問證人張基發，核無必要，附此敘
    明。
四、按修正民法第195條第1項規定：「不法侵害他人之身體、健
    康、名譽、自由、信用、隱私、貞操，或不法侵害其他人格
    法益而情節重大者，被害人雖非財產上之損害，亦得請求賠
    償相當之金額。其名譽被侵害者，並得請求回復名譽之適當
    處分。」第3項規定：「前二項規定，於不法侵害他人基於
    父、母、子、女或配偶關係之身分法益而情節重大者，準用
    之」；本件被上訴人間有通姦及相姦之行為，已如前述，因
    此造成上訴人在婚姻關係中感到悲憤、羞辱、沮喪、受人非
    議，婚姻關係中最重要之信賴關係亦因之遭到嚴重破壞，上
    訴人自得依前開規定請求被上訴人負非財產上損害賠償。再
    者，婚姻係以夫妻之共同生活為其目的，配偶應互相協力保
    持其共同生活之圓滿安全及幸福，而夫妻互守誠實，係為確
    保其共同生活之圓滿安全及幸福之必要條件，配偶之一方行
    為不誠實，破壞共同生活之圓滿安全及幸福者，即為違反因
    婚姻契約之義務而侵害他方之權利。倘配偶之一方行為不誠
    實，與他人發生足以破壞夫妻共同生活之圓滿安全及幸福之
    行為者，則該第三人與不誠實之配偶即為侵害配偶權之共同
    侵權行為人。被上訴人有前揭通姦、相姦行為，破壞干擾上
    訴人與丁○○於婚姻關係中忠實義務，及保持婚姻共同生活
    之圓滿、安全及幸福之權利，故上訴人主張其配偶之身分權
    受有侵害且其情節重大，依民法第195條第3項、第1項規定
    請求非財產上損害，自屬有據。
五、次按民法第195條第1項所謂之「相當金額」，應以實際加害
    情形與其名譽是否重大，及被害人之身分、地位、與加害人
    經濟狀況等關係定之（最高法院47年台上字第1221號判例意
    旨參照)。本件被上訴人間通姦、相姦之行為，已侵害被上
    訴人之配偶關係之身分法益，已如前述，被上訴人自應連帶
    負非財產上之損害賠償責任。本院審酌上訴人為尖石國中畢
    業，從事美髮業，95年所得約259,338元，名下擁有竹東鎮
    ○○路○段494號11樓等房地（自陳尚有貸款）、馬自達汽車
    及投資等11筆價值約3,709,870元；丁○○為高職畢業，月
    薪約58,000元，94年所得約1,211,712元，名下有汽車乙輛
    、無不動產；乙○○為育達技術學院畢業，95年所得約240,
    894元，名下無不動產，此經兩造自陳在卷（見本院卷第20
    頁），並有稅務電子閘門所得明細表在卷可憑（原審卷第12
    頁至第18頁）。參酌上訴人與丁○○均係再婚，上訴人與丁
    ○○未生育子女，並兩造之上開身分、地位等及其他一切狀
    況，認原審判決被上訴人應連帶賠償上訴人250,000元，堪
    稱合理適當，上訴人逾此部分請求，顯屬過高，不應准許。
六、綜上所述，上訴人依民法195條第3項準用同條第1項規定請
    求被上訴人連帶賠償非財產上之損害250,000元，及自起訴
    狀繕本送達翌日即97年2月19日起至清償日止，按週年利率
    百分之五計算之利息，為有理由，應予准許，逾此部分請求
    ，為無理由，不應准許。原審判命被上訴人應連帶給付250,
    000元本息，並依職權為假執行宣告，於法並無不合，上訴
    意旨指摘原判決不當，求予廢棄改判，為無理由，應予駁回
    其上訴。
七、本件事證已明，兩造其餘攻擊防禦方法及未經援用之證據，
    經本院審酌後，核與本件之結論，不生影響，爰不一一贅述
    ，附此敘明。
八、據上論結，本件上訴為無理由，依民事訴訟法第449條第1項
    、第78條，判決如主文。
中    華    民    國    97    年    8     月    26    日
                    民事第十一庭
                        審判長法  官  鄭雅萍
                              法  官  詹文馨
                              法  官  蘇芹英
正本係照原本作成。
不得上訴。
中    華    民    國    97    年    8     月    26    日
                              書記官  林初枝


司法院資訊處製作；財團法人民間司法改革基金會備份。
